【裁判字號】    92,交上易,215
【裁判日期】    921107
【裁判案由】    過失致死
【裁判全文】
臺灣高等法院高雄分院刑事判決                  九十二年度交上易字第二一五號
    上  訴  人  台灣高雄地方法院檢察署檢察官
    被      告  乙○○
右上訴人因被告過失致死案件，不服台灣高雄地方法院九十一年度交易字第六七０號
中華民國九十二年八月五日第一審判決（起訴案號：台灣高雄地方法院檢察署九十一
年度偵字第一七四五一號），提起上訴，本院判決如左：
    主  文
上訴駁回。
    事  實
一、乙○○考領有重型機駕駛執照人，於民國九十一年七月十一日下午一時三十分許
    ，騎乘車牌號碼ＯＮＲ─一七一號重型機車，沿高雄縣鳳山市○○○街，由東往
    西方向行駛，途經明昌西街與文和街之無號誌交岔路口時，應注意車前狀況並隨
    時採取必要之安全措施，而依當時情形天候晴、路面無缺陷、道路無障礙物、視
    距良好，又無不能注意之情事，竟疏未注意左右是否有來車即貿然直行通過上開
    交岔路口，適有林揚晉騎乘車牌號碼ＷＥＤ─六九二號輕型機車，沿高雄縣鳳山
    市○○街由南向北行駛，行經上開路口，亦疏未注意左方車應讓右方車先行，即
    駛入該路口，致其所騎機車車頭撞擊乙○○之機車左側腳踏板，乙○○、林揚晉
    均人車倒地，林揚晉因此受有頭部外傷併顱骨骨折、顱內出血等傷害，經送醫急
    救後不治死亡。乙○○於肇事後，主動向前往現場處理，且尚不知肇事者為何人
    之高雄縣交通隊警員王秀全坦承肇事，並接受裁判。
二、案經林揚晉之父丙○○訴由高雄縣警察局仁武分局報請臺灣高雄地方法院檢察署
    檢察官偵查起訴。
    理  由
一、訊據被告乙○○坦承於右揭時地騎乘機車與被害人林揚晉之機車發生車禍，惟矢
    口否認有何過失，辯稱：我經過上開路口時，有依規定減速慢行並注意左右來車
    再往前行，惟因路口旁有房屋，視線被房屋擋到，在進入路口前尚無法看見被害
    人機車，經過路口一半時才發現被害人騎機車接近，已來不及反應，本件車禍應
    係被害人車速過快由路口衝出所導致云云。經查：
(一)被告於右揭時間，騎乘車牌號碼ＯＮＲ─一七一號重型機車，沿高雄縣鳳山市○
    ○○街，由東往西方向行駛，途經明昌西街與文和街之無號誌交岔路口時，因與
    被害人機車發生擦撞，致被害人受有頭部外傷併顱骨骨折、顱內出血等傷害，經
    送醫急救後不治死亡之事實，除為被告所不爭執外，並據證人即至車禍現場處理
    之員警王秀全到庭證述明確，並有高雄縣警察局道路交通事故調查報告表、現場
    相片十三張附卷可稽，被害人死亡之事實，已經臺灣高雄地方法院檢察署檢察官
    督同法醫師相驗明確，製有相驗屍體證明書、驗斷書、勘驗筆錄各一份在卷足憑
    ，堪信為真實。
(二)依上開道路交通事故調查報告表及肇事後現場照片顯示：肇事路口無交通號誌，
    文和街與明昌西街路面寬度均為六點三公尺，被害人行進路線屬左方車輛，被告
    行進路線屬右方車輛；肇事後，被害人之機車倒在被告之機車行車位置，向右倒
    於交岔路口，車頭朝東南東方向，車尾朝西北西方向；被告之機車在被害人之機
    車左側，向右倒於明昌西街旁，車頭朝東，車尾朝西；被告之機車左側腳踏板處
    有撞擊痕跡，被害人之機車車頭有撞擊痕跡。綜上各情判斷，足證本件車禍肇事
    地點係在交岔路口，且係被害人之機車車頭撞擊被告之機車左側腳踏板，應可認
    定。被告雖以前揭情詞置辯，惟經原審法院法官勘驗肇事現場結果：依被告行駛
    明昌西街之路線，在路口觀看左右來車，可清楚看見文和街口車輛行進之狀況，
    視線並未遭房屋阻擋等情，有勘驗筆錄及現場圖可稽，被告所辯上情，尚難採信
    。又肇事路口時速限制為每小時三十公里，有前開道路交通事故調查報告表可佐
    ，被告於警詢中自承：我時速約三十公里，被害人之機車速度很快等語，此外，
    並無其他證據足證被告及被害人有違規超速行駛之情形，此部分應從有利於被告
    及被害人之認定，認其二人無超速行駛。
(三)按駕駛人應注意車前狀況，並隨時採取必要之安全措施，道路交通安全規則第九
    十四條第三項定有明文。被告考領有重型機車駕駛執照，有駕駛執照影本附審卷
    可按，對上開道路交通安全規則，應知之甚詳，而依當時情形天候晴、路面無缺
    陷、道路無障礙物、視距良好，有上開高雄縣警察局道路交通事故調查報告表可
    憑，依其智識、能力亦應無不能注意之情事，被告於行經該無號誌交岔路口時，
    竟疏未注意被害人機車之行車動向並隨時採取必要之閃避、煞停等安全措施，致
    被害人之機車撞擊其機車左側，被告顯有過失，至為明顯，而被害人駕駛機車行
    經無號誌交岔路口，疏未注意左方車應讓右方車先行即貿然駛入路口，亦有過失
    ，且被害人之過失為肇事主因，被告之過失為肇事次因。本件車禍經送台灣省高
    屏澎區行車事故鑑定委員會及台灣省車輛行車事故覆議鑑定委員會鑑定結果，亦
    均認為：「被害人駕駛輕機車左方車未讓右方車先行為肇事主因，被告駕駛重機
    車行經無號誌交岔路口，未注意車前狀況為肇事次因。」，有台灣省高屏澎區車
    輛行車事故鑑定委員會鑑定意見書、臺灣省車輛行車事故覆議鑑定委員會函各一
    份附卷足按。足見被告與被害人就本件車禍之發生均有過失，且被害人應負較重
    之過失責任，惟被告不能因被害人與有重大過失而卸免其過失責任。
(四)被告之過失責任甚明，且其過失行為與被害人之死亡間，有相當因果關係。本件
    事證已臻明確，被告犯行堪以認定。
二、核被告所為，係犯刑法第二百七十六條第一項之過失致人於死罪。被告於肇事後
    主動向前往現場處理，尚不知肇事者為何人之高雄縣交通隊警員王秀全坦承肇事
    ，並接受裁判等情，據證人王秀全到庭證述明確（見原審九十二年三月二十五日
    筆錄），被告係自首，應依刑法第六十二條前段規定減輕其刑。
三、被告犯罪事證明確，原判決依據刑法第二百七十六條第一項、第六十二條前段、
    第四十一條第一項，罰金罰鍰提高標準條例第一條前段、第二條規定，並審酌被
    告尚無犯罪前科，有臺灣高等法院被告全國前案紀錄表及臺灣高雄地方法院檢察
    署刑案資料查註紀錄表各一份在卷可稽，素行良好，因一時騎乘機車不慎肇事致
    被害人死亡，迄今未與被害人家屬達成民事和解，且否認犯行，惟在庭態度良好
    ，及被害人騎乘機車未讓右方車先行為本件肇事主因等一切情狀，量處有期徒刑
    四月，並諭知以三百元折算一日之易科罰金折算標準。經核原判決認事用法均無
    違誤，量刑亦稱妥適，檢察官上訴意旨指摘原判決不當，為無理由，應予駁回。
據上論斷，應依刑事訴訟法第三百六十八條，判決如主文。
本案經檢察官鄭文貴到庭執行職務。
中    華    民    國      九十二      年      十一      月     七       日
                              臺灣高等法院高雄分院刑事第六庭
                                  審判長法官  王憲義
                                        法官  張意聰
                                        法官  范惠瑩
右甲本證明與原本無異。
不得上訴。
                                  法院書記官  呂明燕
中    華    民    國      九十二      年      十一      月    七        日
本件論罪科刑法條：
刑法第二百七十六條第一項：
因過失致人於死者，處二年以下有期徒刑、拘役或二千元以下罰金。


司法院資訊處製作；財團法人民間司法改革基金會備份。
